【裁判字號】    98,上易,132
【裁判日期】    980325
【裁判案由】    竊盜
【裁判全文】
臺灣高等法院臺中分院刑事判決         98年度上易字第132號
上  訴  人  臺灣彰化地方法院檢察署檢察官
被      告  丁○○
選任辯護人  郭隆偉律師
被      告  甲○○
                    號
            丙○○
上  一  人
選任辯護人  張崇哲律師
            楊佳勳律師
被      告  己○○
                    巷十八號
            乙○○
上列上訴人因被告等竊盜案件，不服臺灣彰化地方法院九十三年
度易字第一○四九號，中華民國九十七年十一月十一日第一審判
決（起訴案號：臺灣彰化地方法院檢察署九十三年度偵字第六四
七七號），提起上訴，本院判決如下：
    主  文
上訴駁回。
    理  由
一、本案經本院審理結果，認第一審判決被告丁○○、甲○○、
    丙○○、己○○、乙○○等人無罪，其理由並無不當，應予
    維持，並引用第一審判決書記載之理由（如附件）。
二、本案公訴人係以：形成犯罪故意動機之原因成百上千，竊盜
    犯罪之行為人未必盡因「饑寒起盜心」，原審既認被告丁○○係於民國（下同）九十一年間始接手「立原砂石廠」，其
    餘被告則受僱於被告丁○○，更不可能知悉六十八年間設場
    前之地貌如何，被告丁○○復係與經濟部水利署第四河川局
    約定拆除Ｂ便道旁的水泥圍牆、辦公室及地基、化糞池之水
    泥，而「立原砂石廠」位在行水區內，數十年來水流河道變
    更，有時颱風氾濫成災，各農地又經由農民長期經營，九十
    三年間南邊農地之高度已未必是六十八年間高度，則被告丁○○等人何以必得在拆除上開物體部分外，仍挖取事務所地
    基下方之砂石，以使「立原砂石廠」恢復六十八年間建場前
    與南邊農地相同之地基高度？原審就此遽認被告等人未經詳
    查，誤信其填土前之高度與南邊農地相同，僅有過失，另以
    上述得申領拆遷補償金等情況證據，遽論被告等人欠缺意圖
    為自己不法所有之犯罪故意，似稍嫌速斷而有理由之不備等
    情詞，上訴指摘原審判決被告丁○○、甲○○、丙○○、己○○、乙○○等人無罪不當。
三、惟「認定犯罪事實所憑之證據，雖不以直接證據為限，間接
    證據亦包括在內；然而無論直接或間接證據，其為訴訟上之
    證明，須於通常一般之人均不致有所懷疑，而得確信其為真
    實之程度者，始得據為有罪之認定，倘其證明尚未達到此一
    程度，而有合理之懷疑存在時，事實審法院復已就其心證上
    理由予以闡述，敘明其如何無從為有罪之確信，因而為無罪
    之判決，尚不得任意指為違法」，此業經最高法院著有七十
    六年台上字第四九八六號判例意旨可資參照。經查：
（一）本案公訴人雖指訴被告等人在案發時、地所盜採之砂石數
      量，共有三萬六千八百一○．四立方公尺；但被告等人因
      拆遷砂石場所超挖之砂石，經行政法院確定判決所認定之
      數量僅有五百七十九立方米，另經第四河川局向原審法院
      函覆更正之數量亦僅有五百七十二立方米，原審判決亦已
      詳述何以認定被告等人所超挖之砂石應僅有五百七十餘立
      方米之理由，其理由核無不當。公訴人之上訴意旨亦未指
      摘原審判決就此部分事實之認定有何不當。
（二）又本案被告等人係要拆遷「立原砂石廠」以恢復建場前之
      原狀，並非僅要拆除Ｂ便道旁邊的水泥圍牆、辦公室及地
      基、化糞池之水泥。而上開事務所位置開挖後之高度，與
      南邊農田並無明顯落差，此情係原審法院於九十七年五月
      二十六日履勘現場之所見。原審法院審酌：「證人庚○○
      身為拆遷業務之主辦人員，其對於被告等拆除砂石廠應拆
      至何種程度，係至案發後看到斷面並調閱資料才知悉，而
      被告丁○○係自九十一年間才接手【立原砂石場】，其餘
      被告則係受僱於丁○○，衡情其等應不可能確知六十八年
      設場之前之地貌情況」、「另依據負責操作挖土機之被告
      甲○○之供詞，及依據被告丙○○之供詞，以及案發現場
      實際開挖情形，暨第四河川局預定在同年九月初派員勘驗
      現場，被告等人不可能可在該處盜採砂石得逞，衡情其等
      不可能甘冒刑責及拆遷補償費之損失，而有在上開時、地
      盜採五百七十餘立方米之砂石之動機」、及「【立原砂石
      場】位在行水區內，數十年來水流河道變更，有時颱風氾
      濫成災，各農地又經由農民長期經營，九十三年間南邊農
      地之高度已未必是六十八年間高度，被告等人未經詳查，
      自有可能誤信其填土前之高度與南邊農田相同」等證據及
      情狀，認定被告等人係因誤認六十八年間「立原砂石場」
      建場前之地基高度與南邊農地相同，才為上開開挖行為，
      應無為自己不法所有之意圖，原審上開認定之理由亦無理
      由不備之不當。
四、本案既查無積極證據足堪認定被告等人有公訴人所指訴之竊
    盜行為，原審依據刑事訴訟法第三百零一條第一項之規定，
    為被告等人均無罪之判決，依法自無不當。公訴人之上訴意
    旨亦未提出足為不利於被告等人之認定之證據，其上訴為無
    理由，應予駁回。
五、據上論斷，應依刑事訴訟法第三百七十三條、第三百六十八
    條，判決如主文。
本案經檢察官戊○○到庭執行職務。
中    華    民    國    98    年    3     月    25    日
            刑事第三庭   審判長法  官   王  增  瑜
                               法  官   梁  堯  銘
                               法  官   廖  柏  基
以上正本證明與原本無異。
不得上訴。
                               書記官   曾  煜  智
中    華    民    國    98    年    3     月    25    日


司法院資訊處製作；財團法人民間司法改革基金會備份。
